【裁判字號】    89,上易,297
【裁判日期】    891220
【裁判案由】    恐嚇取財等
【裁判全文】
臺灣高等法院花蓮分院刑事判決            八十九年度上易字第二九七號
    上訴人即被告  戊○○
右列上訴人即被告因恐嚇案件，對於臺灣花蓮地方法院八十九年度易字第四八二號中
華民國八十九年八月二十九日第一審判決（起訴案號：臺灣花蓮地方法院檢察署八十
九年度偵字第一一四四、一六八二號），提起上訴，本院判決如左：
    主  文
原判決關於戊○○恐嚇部分撤銷。
戊○○無罪。
    理  由
一公訴意旨略以：乙○○於民國（下同）八十九年二月二十五日十時許，至花蓮市○○街六十五號五樓之二己○○住處，向甲○○、己○○母女商借新台幣( 下同 )五
  千元未果，嗣竟與同居男友戊○○共同基於意圖為自己不法之犯意聯絡，由戊○○
  持鐮刀壹把進入該處（所涉侵入住宅罪嫌未據告訴），復以兇惡之語氣向己○○、
  甲○○、丙○○恐嚇稱：「拿出五千元，否則試試看」等語，言畢即離開上址，未
  取得財物，惟仍致甲○○母女、丙○○心生畏懼，致生危害於安全，因認乙○○（
  按乙○○恐嚇取財未遂部分經原審判決無罪確定）與戊○○有共犯，刑法第三百四
  十六條第三項、第一項之恐嚇取財未遂罪云。
二本件訊據被告堅詞否認有右揭犯行，並以：我當時是到己○○花蓮市○○街一百六
  十五號五樓之二找乙○○，在一樓就碰到己○○的丈夫丁○○，他就拿棒球棒要打
  我，我就回到車上拿一支防身的木棍，直接上五樓，丁○○跟上來，我說要找香香
  （乙○○），己○○開門，乙○○在裡面，我跟乙○○說走了，乙○○說還有八千
  元薪水沒有拿，我就叫乙○○向己○○要私娼寮的薪水八千元，我沒有開口向己○○要錢，也沒有進入屋內，然後就與乙○○一起走了，沒有恐嚇告訴人等等語為辯
  。核與證人乙○○證述情節相符。
三按告訴人之告訴，係以使被告受刑事訴追為目的，是其陳述是否與事實相符，仍應
  調查其他證據以資審認，最高法院五十二年台上字第一三００號判例可供參照。本
  件檢察官起訴以乙○○（恐嚇部分經判決無罪確定），於前述時地向被害人甲○○
  、己○○商借五千元未果，嗣與被告共同意圖為自己不法之所有，由被告持鐮刀進
  入該處，以兇惡之語氣向己○○、甲○○、丙○○恐嚇稱：拿出五千元，否則試試
  看等語，語畢離開上址，未取得財物而不遂，無非基於告訴人甲○○及己○○、丙○○在檢察官偵訊時之供述為論據。但查，告訴人甲○○在警訊時指證「．．．他
  拿一把彎彎的長刀」，「當時戊○○用台語說：你給我伍仟元，你不給我時試試看
  ，我在樓下等你」，「當時他向丙○○要伍仟元」；丙○○、己○○亦為被告當時
  「要伍仟元」相同之指述（見市警刑字第二二五九號卷）。已見告訴人甲○○及己○○等三人，於檢察官偵訊時改稱：乙○○向伊等（甲○○、丙○○）「借伍仟元
  」未果，乃與被告共同恐嚇等云云，與事實已不相符。又起訴書所指之共犯乙○○
  自始供承在己○○開設私娼接客賣淫，甲○○、己○○母女尚欠其薪資八千元（實
  為其賣淫應得之款項），當時是去討薪資的等語。被告亦稱甲○○、己○○欠伊女
  友乙○○八千元未給，向甲○○要錢，結果沒要到，然後乙○○與伊到嘉新一號甲○○家中去抱電視機抵債等語（見警訊筆錄）。此與被害人甲○○、己○○、丙○○所稱：乙○○係向之「要錢或借款」以及金額數字均不相符。甲○○、己○○雖
  否認在花蓮縣新城鄉嘉新一號開設私娼寮容留乙○○賣淫，以伊乾爹以前有在該址
  開設私娼寮，後來乾爹死了就未再做了云云。惟查，賣淫事關名節，若乙○○無在
  該處賣淫，甲○○、己○○無欠其賣淫應得之八千元，係向之商借五千元，即無公
  開張揚賣淫之事實，猶無借錢不獲尚搬甲○○等所有電視機抵債之理﹖乙○○與被
  告曾搬電視機聲言抵債之事實，復為告訴人甲○○等所是認（按電視機嗣為甲○○
  取回），則甲○○、己○○尚欠乙○○賣淫應得之八千元未付已至顯然。丙○○附
  和甲○○、己○○之言，以乙○○偕同被告前往向甲○○及伊商借五千元云云，與
  實情不符，顯係為偏袒之詞，而甲○○、己○○無非為逃避容留乙○○賣淫之事實
  而已。甲○○、己○○、丙○○此部分之供述自不足採。被告前往前開住處，既為
  找乙○○，與乙○○共同向被害人甲○○、己○○索討賣淫得款，縱賣淫有傷風俗
  ，亦難謂為不法所有。又告訴人甲○○及己○○、丙○○指被告持鐮刀進入前開住
  處以兇惡之口氣恐嚇一節，為被告堅詞否認，以遇見己○○丈夫拿棒球棒要打伊，
  所以回到車上拿一支木棍防身，決非鐮刀，經乙○○證明在卷，已如前述，而目擊
  證人丁○○證稱：因被告對之誤會，所以發生吵架（見本院卷第四二頁），惟未指
  證被告當時所拿者為鐮刀，再參之被告坦承損壞甲○○住處大門、門鎖等情以觀（
  已判處罪刑確定），被告所承，當時所持者為木棍非不可信。甲○○、己○○、丙○○之供述不無誤認，自不足採。查討債不成，心已難平，求其和顏悅色，語氣平
  和，甚屬難期，此為社會經濟生活多所體會及公知之事實，勿論告訴人甲○○及己○○、丙○○所述，被告說「拿出五千元，否則試試看」，所指金額「拿出」或「
  商借」已與實情不符，指訴已有瑕疵，詳如上述。證人丁○○雖結證伊在樓下，沒
  有聽到被告恐嚇等語，固不足為被告有利之認定，惟，縱認被告有上開言詞，同居
  女友乙○○討皮肉錢不獲，憤而口出「否則試試看」，亦難謂其有恐嚇之犯罪故意
  。何況，所云「試試看」，究未對告訴人甲○○、己○○等說將加害生命、身體、
  自由、財產，是其或採取其他合法途逕追索，亦非無可能，且告訴人甲○○等並未
  能對此提供可資調查之補強證據，以證明被告該項言詞為將對之為生命、身體、自
  由、財產等加害，而生畏懼。是綜上所述，被告所辯尚堪採信。此外，經查別無其
  他事證，足認被告有前開恐嚇取財未遂行為，自不能證明被告犯罪。
三原審不察，以恐嚇安全罪，論處被告刑罰，自有未合，被告上訴意旨，指摘原判決
此部分不當，為有理由，應予撤銷改判，諭知被告無罪之判決。
四據上論斷，應依刑事訴訟法第三百六十九條第一項前段、第三百六十四條、第三百
  零一條第一項，判決如主文。
本案經檢察官崔紀鎮到庭執行職務。
中      華      民      國      八十九      年    十二    月    二十    日
                                    審判長法官  謝  志  揚
                                          法官  蔣  有  木
                                          法官  蔡  俊  有
右正本證明與原本無異。
本件不得上訴。
                                        書記官  吳  家  瑩
中      華      民      國      八十九      年    十二    月    二十    日


司法院資訊處製作；財團法人民間司法改革基金會備份。
